【裁判字號】    98,易,1031
【裁判日期】    990113
【裁判案由】    竊盜
【裁判全文】
                臺灣桃園地方法院刑事判決
公  訴  人  臺灣桃園地方法院檢察署檢察官
被      告  甲○○
            丁  ○
            丙○○
上列被告等因竊盜案件，經檢察官提起公訴（98年度偵字第4433
、7662號、98年度偵緝字第1134、1275號），本院判決如下：
    主  文
甲○○結夥三人以上攜帶兇器竊盜，累犯，處有期徒刑捌月，扣
案之T 型起子壹支沒收；又結夥三人以上攜帶兇器竊盜，累犯，
處有期徒刑捌月，扣案之T 型起子壹支沒收。應執行有期徒刑壹
年貳月，扣案之T 型起子壹支沒收。
丁○結夥三人以上攜帶兇器竊盜，累犯，處有期徒刑捌月，扣案
之T 型起子壹支沒收；又結夥三人以上攜帶兇器竊盜，累犯，處
有期徒刑捌月，扣案之T 型起子壹支沒收。應執行有期徒刑壹年
貳月，扣案之T 型起子壹支沒收。
丙○○結夥三人以上攜帶兇器竊盜，處有期徒刑陸月，如易科罰
金，以新台幣壹仟元折算壹日，扣案之T 型起子壹支沒收；又結
夥三人以上攜帶兇器竊盜，處有期徒刑陸月，如易科罰金，以新
台幣壹仟元折算壹日，扣案之T 型起子壹支沒收。應執行有期徒
刑拾月，如易科罰金，以新台幣壹仟元折算壹日，扣案之T 型起
子壹支沒收。
    事  實
一、甲○○前於民國90年間，因贓物案件，經臺灣花蓮地方法院
    以90年度花簡字第200 號判決判處有期徒刑3 月確定；又於
    同年間，因違反廢棄物清理法案件，經臺灣新竹地方法院以
    92年度訴字第171 號判決判處有期徒刑1 年4 月確定；上開
    2 罪，經臺灣新竹地方法院以92年度聲字第741 號裁定合併
    定應執行有期徒刑1 年5 月確定，並於93年11月6 日縮短刑
    期執行完畢。丁○前於民國87年間，因違反槍砲彈藥刀械管
    制條例案件，經臺灣高等法院於88年10月28日以88年度上更
    一字第91號判處有期徒刑1 年2 月確定；又因強盜案件，經
    臺灣臺中地方法院以87年度訴字第1982號判處有期徒刑4 年
    6 月，嗣經臺灣高等法院臺中分院以89年度上更一字第124
    號判決駁回上訴後，經最高法院於90年4 月12日以90年度臺
    上字第2178號判決駁回上訴確定；又因贓物案件，經臺灣桃
    園地方法院於87年10月25日以87年度易字第2680號判處有期
    徒刑4 月確定；因竊盜案件，經臺灣桃園地方法院於88年4
    月25日以87年度易字第2980號判處有期徒刑3 年確定。上開
    案件嗣經合併定應執行有期徒刑8 年6 月確定後，於95年3
    月13日假釋出監，於96年4 月7 日假釋期滿未經撤銷，其未
    執行之刑，以已執行論。詎甲○○、丁○均猶不知悔改，竟
    與丙○○結夥3 人，共同基於意圖為自己不法所有之犯意聯
    絡，分別為下列行為：
  (一)於98年2 月8 日下午6 時許，丁○駕駛車號不詳之喜美廠牌
    自用小客車，並攜帶客觀上足供兇器使用之T 型起子1 支，
    搭載甲○○、丙○○2 人，至桃園縣龜山鄉○○○路10巷42
    弄30號前，由丁○下車竊取乙○○所有停放於該處之車號Q8
    -3419 號自用小客車，甲○○、丙○○則在車上負責把風，
    得手後由丁○駕駛上開竊得之車輛離去，甲○○則駕駛前開
    喜美廠牌自用小客車搭載丙○○跟隨在後，並將車輛駛至桃
    園縣中壢市○○○街447 之8 號丁○住處之地下停車場停放
    。
  (二)又於98年2 月10日下午11時40分許，丁○駕駛前開竊得之車
    號Q8-3419 號自用小客車，並攜帶客觀上足供兇器使用之T
    型起子1 支，搭載甲○○、丙○○2 人，至桃園縣蘆竹鄉○○路288 巷（起訴書誤載為228 巷）內，由丁○下車竊取戊○○所有停放於該處之車號CG-1071 號自用小客車，甲○○
    、丙○○則在車上負責把風，得手後由丁○駕駛上開竊得之
    車號CG-1071 號自用小客車離去，甲○○則駕駛車號Q8-341
    9 號自用小客車搭載丙○○跟隨在後，其後因車號CG-1071
    號自用小客車在途中故障，丁○旋將之棄置路邊，並搭乘甲○○所駕駛之車號Q8-3419 號自用小客車離去。嗣於98年2
    月11日凌晨1 時許，為警在桃園縣中壢市○○○路與復華街
    口攔檢查獲甲○○、丙○○2 人，並扣得丁○所有之T 型起
    子及甲○○所有之汽車鑰匙各1 支，丁○則趁機逃逸。
二、案經桃園縣政府警察局中壢分局、蘆竹分局報告臺灣桃園地
    方法院檢察署檢察官偵查起訴。
    理  由
壹、程序部分：
一、本案被告甲○○、丁○、丙○○所犯之罪係屬刑事訴訟法第
    376 條第2 款之竊盜罪，爰依刑事訴訟法第284 條之1 規定
    獨任進行審判程序，先予敘明。
二、按「被告以外之人於審判外之陳述，雖不符刑事訴訟法第15
    9 條之1 至第159 條之4 之規定，而經當事人於審判程序同
    意作為證據，法院審酌該言詞陳述或書面陳述作成時之情況
    ，認為適當者，亦得為證據。當事人、代理人或辯護人於法
    院調查證據時，知有刑事訴訟法第159 條第1 項不得為證據
    之情形，而未於言詞辯論終結前聲明異議者，視為有前項之
    同意」，刑事訴訟法第159 條之5 定有明文。查本件所有之
    供述及非供述證據，檢察官及被告3人於本院準備程序、審
    判期日均表示無意見而不予爭執，亦未於言詞辯論終結前聲
    明異議，本院審酌上開證據資料製作時之情況，尚無違法取
    得及證明力明顯過低之瑕疵，認以之作為證據應屬適當，且
    上開各該證據均經本院於審判期日依法進行證據之調查、辯
    論，被告3人於訴訟上之防禦權，已受保障，故上開證據資
    料均有證據能力，合先敘明。
貳、實體部分：
一、訊據被告丁○就前開犯罪事實，業於98年12月16日本院審理
    時坦承不諱（見本院易字卷第68頁反面），並經證人即共同
    被告甲○○、丙○○於審理中結證屬實（見本院易字卷第51
    至53頁反面、第65至66頁反面），且據證人即被害人乙○○
    、戊○○於警詢中指訴綦詳（見98年度偵字第4433號卷第35
    頁、98年度偵字第7662號卷第44至50頁），復有桃園縣政府
    警察局車輛協尋電腦輸入單、乙○○及戊○○分別出具之贓
    物認領保管單各1份、失竊車輛及現場監視器照片9張等存卷
    可稽（見98年度偵字第7662號卷第51至52頁、第54至57頁，
    98年度偵字第4433號卷第37頁、第59頁），足認被告丁○之
    自白與事實相符，堪可採信。
二、訊之被告甲○○、丙○○固均坦承於上開時間，有與被告丁○一同乘車前往上開地點，並於丁○下手行竊上開車輛時，
    在車內等候丁○之事實，惟矢口否認有何共同竊取上開車輛
    之犯行，甲○○辯稱：丁○下車的時候，我不知道他是要去
    偷車，因為他也沒有跟我講，他就叫我在那邊等，偷上開車
    輛時我跟丙○○都在車上喝酒云云；丙○○則辯稱：我有在
    車上，但是我喝醉了，在迷迷糊糊當中跟著他們上車跑來跑
    來去，我坐在後面不太清楚他們要去哪裡、要做什麼，我跟
    他們沒有犯意聯絡云云。惟查：
  (一)上開犯罪事實，業據被告丁○於本院審理時證述：我認罪，
    這二台車我有參與去偷，全程就是我們三個一起等語明確（
    見本院卷第69頁）。且依被告甲○○於警詢時供稱：我們3
    人是一起去蘆竹鄉○○路288 巷內共同竊取1 輛CG-1071 自
    小客車，我們3 人是臨時起意，在車上有談到要偷車去追女
    孩子用，當時是丁○由副駕駛座下車，他以自備T 型起子破
    壞車門鎖，再侵入車內將車開走等語（見98年度偵字第7662
    號卷第24至25頁）；及甲○○於偵查中供陳：「（如果丁○
    正在偷竊時，剛好車主或警察前來查看，你們是否會通知丁○？）我們會開車先行離開，他看到我們開車離開，就知道
    有狀況。」等語（見98年度偵字第4433號卷第121 至122 頁
    ）；及其於本院準備程序中供述：在文化一路竊車的部分，
    丁○沒有車子要去開車，我基於朋友的立場幫忙，我沒有下
    去偷車，我是在車上把風，車子離丁○要偷車處距離約1 百
    公尺，遠遠的看過去可以看到丁○在做什麼，在大竹路竊車
    部分，也是丁○下去偷車，我把風，偷車子的目的都是要代
    步用等語觀之（見本院審易字卷第63頁），顯然甲○○不僅
    事先即與丁○達成竊取車輛之犯意聯絡，且在丁○下手行竊
    上開車輛時，於附近察看是否有車主或警察前來，乃擔任把
    風之工作，以協助丁○遂行竊盜之犯行等情無訛。是被告甲○○辯稱：丁○下車的時候，我不知道他是要去偷車，因為
    他也沒有跟我講云云，顯係事後臨訟狡卸之詞，自不足採信
    。
  (二)再者，被告丙○○於警詢時供稱：我們3 人有前往蘆竹鄉○○路288 巷內共同竊取1 輛車號CG-1071 號自小客車，當時
    是由丁○負責動手竊取車輛，甲○○負責駕駛車輛準備萬一
    被發現時可以趕快逃逸，我則坐在車上負責觀看，他們2 人
    在車上有談論要一起去偷車，但我並沒阻止他們，我有陪同
    他們一起去，車號CG-1071 號自小客車是丁○下車後，持他
    自備之T 型起子破壞門鎖侵入車內竊盜等語（見98年度偵字
    第7662號卷第38至39頁），且被告丙○○於本院準備程序中
    復供承：因為我在車上有聽到他們有說要找小烏龜的車子，
    我知道他們二人要偷竊，但因為在那邊我不熟，所以我沒有
    下車等語（見本院審易字卷第76頁），可見丙○○辯稱伊因
    為喝醉，不太清楚甲○○及丁○要做什麼云云，已難採信。
    況丙○○另於偵查中證稱：「（如果丁○正在偷竊時，剛好
    車主或警察前來察看，你們是否會通知丁○？）應該是會。
    」等語（見98年度偵字第4433號卷第121 頁），益徵其於現
    場亦係擔任把風之工作，以協助丁○遂行竊盜之犯行等情無
    誤。參以被告丁○倘欲獨自一人竊取車輛，而與被告甲○○
    、丙○○等人間無犯意聯絡及行為分擔，被告丁○大可自行
    前往各處尋覓犯案目標即可，又何須於2 次竊車之際均會同
    被告甲○○、丙○○2 人同行，徒增他人知悉其犯罪之機會
    ，足認被告甲○○、丁○、丙○○3 人確有竊盜之犯意聯絡
    無訛。
  (三)按在場把風，固非實施犯罪構成要件之行為，但其夥同竊盜
    ，如係為自己犯罪之意思而參與，雖僅擔任把風而未實行竊
    取財物，仍應依共同正犯論科，最高法院24年上字第2868號
    判例可供參酌，是以，被告甲○○、丙○○係為自己犯罪之
    意思而參與把風行為，自均應論以共同正犯。
  (四)綜上所述，被告甲○○、丙○○執前詞所辯，要與事實不符
    ，不足採信。本件事證已臻明確，被告甲○○、丁○、丙○○之犯行已堪認定，應予依法論科。
三、論罪科刑部分：
  (一)按刑法第321 條第1 項第3 款之攜帶兇器竊盜罪，係以行為
    人攜帶兇器竊盜為其加重條件，此所謂兇器，其種類並無限
    制，凡客觀上足對人之生命、身體、安全構成威脅，具有危
    險性之兇器均屬之，且祇須行竊時攜帶此種具有危險性之兇
    器為已足，並不以攜帶之初有行兇之意圖為必要，最高法院
    79年台上字第5253號判例可資參照。查被告丁○所攜帶之 T
    型起子1 支為金屬材質，質地堅硬，如持以行兇，客觀上足
    對他人生命、身體之安全造成危害，自屬兇器無訛。被告丁○係與被告甲○○、丙○○3 人共同結夥為本件竊盜犯行，
    是核被告3 人所為，均係犯刑法第321 條第1 項第3 款、第
    4 款之結夥3 人以上攜帶兇器竊盜罪。被告3 人間就上開2
    次竊盜犯行均有犯意聯絡及行為分擔，應依刑法第28條論以
    共同正犯。其等所犯前開2 次竊盜犯行，犯意各別，行為互
    殊，應分論併罰之。又被告甲○○、丁○前有如事實欄所述
    之犯罪科刑及執行情形，此有臺灣高等法院被告前案紀錄表
    各1 份在卷可稽，其等於上開有期徒刑執行完畢後，5 年以
    內再故意犯上開2 罪，均應依刑法第47條第1 項規定論以累
    犯，並各加重其刑。
  (二)爰審酌被告甲○○、丁○2 人前科累累，此有被告甲○○、
    丁○2 人之臺灣高等法院被告前案紀錄表在卷可徵，足見被
    告甲○○、丁○2 人素行非佳，且被告丁○於本案2 件竊盜
    案件中均為主要下手行竊之人，而被告甲○○、丙○○則居
    於附從地位；及被告丁○最後終於坦承犯行，惟甲○○、丙○○仍矢口否認犯行，猶飾詞卸責，不知悔悟，暨參酌被告
    甲○○於本案審判期日時開庭態度不佳，被告3 人犯罪之動
    機、生活狀況、智識程度及告訴人所受損害之程度等一切情
    狀，分別量處如主文所示之刑，並各定其應執行之刑，及就
    被告丙○○部分併諭知易科罰金之折算標準，以示懲儆。
  (三)至檢察官雖為被告甲○○、丁○出監後可以謀得一技之長，
    而另請求宣告上開2 人強制工作。然按保安處分係針對受處
    分人將來之危險性所為之處置，以達教化、治療之目的，為
    刑罰之補充制度，保安處分中之強制工作，旨在對嚴重職業
    性犯罪及欠缺正確工作觀念或無正常工作因而犯罪者，強制
    其從事勞動，學習一技之長及正確之謀生觀念，使其日後重
    返社會，能適應社會生活。而保安處分之措施亦含社會隔離
    、拘束身體自由之性質，其限制人民之權利，實與刑罰同，
    自應受比例原則之規範，使保安處分之宣告，與行為人所為
    行為之嚴重性、行為人所表現之危險性，及對行為人未來行
    為之期待性相當（最高法院91年度台上字第4625號判決意旨
    參照）。查本院業將被告甲○○、丁○之前科、其犯罪態樣
    納入量刑之考量，而諭知主文所示之刑，認上開2 人經主文
    所示有期徒刑之執行後，已足收教化及預防之目的。且如本
    院就本件已定應執行刑外，另宣告強制工作3 年，實質上係
    處以與被告甲○○、丁○犯行相較之下顯不相當之刑罰，亦
    有違比例原則之虞。況檢察官又未就聲請強制工作之理由提
    出前案紀錄以外之其他舉證，實難遽認被告甲○○、丁○有
    犯罪習慣或係因遊蕩、懶惰成習而犯罪，自難認有何令入勞
    動場所強制工作之必要，爰不另為強制工作之諭知。
四、另扣案之T 型起子1 支，係供本件犯罪所用且為被告丁○所
    有，業據被告甲○○、丁○、丙○○供承在卷（見本院易字
    卷第67頁反面、98年度偵字第7662號卷第24、38頁），應依
    刑法第38條第1 項第2 款規定宣告沒收。至甲○○所有之汽
    車鑰匙1 支，並無證據證明係行竊當時所使用，爰不另為沒
    收之諭知，併予敘明。
據上論斷，應依刑事訴訟法第299 條第1 項前段，刑法第28條、
第321 條第1 項第3 款、第4 款、第41條第1 項前段、第47條第
1項 、第51條第5 款、第38條第1 項第2 款，刑法施行法第1 條
之1 第1 項、第2 項前段，判決如主文。
本案經檢察官蔡正傑到庭執行職務。
中    華    民    國    99    年     1    月    13    日
                  刑事第七庭    法  官   蔡世芳
如不服本判決應於收受判決後10日內向本院提出上訴書狀，並應
敘述具體理由。其未敘述上訴理由者，應於上訴期間屆滿後20日
內向本院補提理由書(均須按他造當事人之人數附繕本)「切勿逕
送上級法院」。
以上正本證明與原本無異。
                                 書記官   張尹嫚
中    華    民    國    99    年    1     月    13    日

司法院資訊處製作；財團法人民間司法改革基金會備份。
